臺灣臺南地方法院臺南簡易庭民事判決
110年度南小字第665號
原      告  新安東京海上產物保險股份有限公司台南分公司

法定代理人  曾淑惠
訴訟代理人  徐聖弦
            高孟廷
被      告  吳昱賢

上列當事人間請求侵權行為損害賠償事件，本院於民國110年8月
3日言詞辯論終結，判決如下： 
    主      文
被告應給付原告新臺幣24,162元，及自民國110年2月2日起至清
償日止，按週年利率百分之5計算之利息。
原告其餘之訴駁回。
訴訟費用新臺幣1,000元，由被告負擔新臺幣900元，餘由原告負
擔。
本判決第一項得假執行。
    事實及理由
一、被告經合法通知，未於言詞辯論期日到場，核無民事訴訟法
    第386條所列各款情形，爰依原告之聲請，由其一造辯論而
    為判決。
二、原告主張：原告承保訴外人施盈如所有車牌號碼000-0000號
    自用小客貨車（下稱系爭汽車）之車體損失險，訴外人黃國
    禎於民國109年6月25日17時47分許，駕駛系爭汽車，行經臺
    南市○區○○路0段000號旁，適被告駕駛車牌號碼000-000號普
    通重型機車同向行至，因未保持隨時得煞停之安全距離且未
    注意車前狀況，而與系爭汽車發生碰撞，致系爭汽車受損，
    原告已依保險契約給付系爭汽車修復費用新臺幣（下同）30
    ,320元（零件7,390元、鈑金及工資9,800元、烤漆13,130元
    ），並依保險法第53條第1項規定取得代位權，爰依民法第1
    91條之2、第196條規定，請求被告賠償上開損害。並聲明：
    被告應給付原告30,320元，及自起訴狀繕本送達翌日起至清
    償日止，按週年利率百分之5計算之利息。
三、被告未於言詞辯論期日到場，亦未提出書狀為何聲明或陳述
    。
四、得心證之理由：
  (一)原告主張之上開事實，業據其提出汽車保險理賠申請書、
      系爭汽車行車執照、現場照片、道路交通事故當事人登記
      聯單、道路交通事故現場圖、北智捷汽車股份有限公司估
      價單、系爭汽車維修照片、電子發票證明聯等件影本為證
      （見本院調字卷第19至32頁、本院卷第43頁），並經本院
      向臺南市政府警察局第五分局調取道路交通事故現場圖、
      道路交通事故調查報告表㈠、㈡、道路交通事故談話紀錄表
      、車禍現場照片等本件交通事故調查資料核閱屬實（見本
      院調字卷第53至81頁），而被告受合法通知，未於言詞辯
      論期日到場，亦未提出書狀為任何聲明或陳述，本院依上
      開調查證據之結果，堪信原告之主張為真實。
  (二)按汽車、機車或其他非依軌道行駛之動力車輛，在使用中
      加損害於他人者，駕駛人應賠償因此所生之損害。但於防
      止損害之發生，已盡相當之注意者，不在此限，民法第19
      1條之2定有明文。次按被保險人因保險人應負保險責任之
      損失發生，而對於第三人有損失賠償請求權者，保險人得
      於給付賠償金額後，代位行使被保險人對於第三人之請求
      權；但其所請求之數額，以不逾賠償金額為限，保險法第
      53條第1項亦定有明文。本件被告因未保持安全距離且未
      注意車前狀況之過失，致發生本件交通事故，造成原告所
      承保之系爭汽車損壞，原告已賠付系爭汽車之修復費用30
      ,320元，已如前述，則原告自得於其給付之賠償金額範圍
      內，代位被保險人向被告行使侵權行為損害賠償請求權。
  (三)再按依民法第196條請求賠償物被毀損所減少之價額，得
      以修復費用為估定之標準，但以必要者為限，如修理材料
      以新品換舊品，應予折舊（最高法院77年度第9次民事庭
      會議決議可資參考）。系爭汽車修復費用中，包含零件7,
      390元、鈑金及工資9,800元、烤漆13,130元，有上開估價
      單在卷可憑；其中零件費用既係以新零件更換被毀損之舊
      零件，自應將折舊予以扣除，始為合理。依行政院所頒布
      固定資產耐用年數表暨固定資產折舊率表，汽車之耐用年
      數為5年，依定率遞減法之折舊率則千分之369，並以1年
      為計算單位，其使用期間未滿1年者，按實際使用之數相
      當於全年之比例計算之，不滿1月者，以1月計算之。查系
      爭汽車係104年3月出廠，有系爭汽車行車執照在卷可佐（
      見本院調字卷第19頁），自出廠日至109年6月25日本件事
      故發生時，約已使用5年又4個月，已超過前述耐用年數，
      但系爭汽車於本件交通事故發生時仍正常使用中，足見其
      零件應仍在固定資產耐用年限內，方可繼續使用，難認其
      零件已無殘餘價值，如超過耐用年限之部分仍依定率遞減
      法繼續予以折舊，則與固定資產耐用年限所設之規定不符
      。故參酌營利事業所得稅結算申報查核準則第95條第9款
      「營利事業折舊性資產，於耐用年限屆滿仍繼續使用者，
      其殘值得自行預估可使用年數並重新估計殘值後，按原提
      列方式計提折舊」、所得稅法第51條「固定資產之折舊方
      法，以採用平均法、定率遞減法或工作時間法為準則。上
      述方法之採用及變換，準用第44條第3項之規定；其未經
      申請者，視為採用加權平均法」及該法施行細則第48條第
      1款「固定資產之折舊方法，採平均法者以固定資產成本
      減除殘價後之餘額，按固定資產耐用年數表規定之耐用年
      數平均分攤，計算其每期折舊額」之規定，本院認採用「
      平均法」計算其最後1年折舊後之殘值作為前開零件之殘
      餘價值【計算式：取得價格÷（耐用年限＋1）＝殘值】，應
      屬合理。是上開零件費用7,390元依前揭平均法計算其折
      舊後，零件之殘餘價值為1,232元【計算式：7,390元（5
      +1）＝1,232元，元以下四捨五入】，故原告得請求被告賠
      償之零件費用應為1,232元；至非零件材料部分即鈑金及
      工資9,800元、烤漆13,130元，則無需計算折舊。是原告
      得向被告請求系爭汽車因本件交通事故所支出之修復費用
      應為24,162元（計算式：1,232元＋9,800元＋13,130元＝24,
      162元）。
　(四)按給付無確定期限者，債務人於債權人得請求給付時，經
      其催告而未為給付，自受催告時起，負遲延責任；其經債
      權人起訴而送達訴狀，或依督促程序送達支付命令，或為
      其他相類之行為，與催告有同一之效力；又遲延之債務以
      支付金錢為標的者，債權人得請求依法定利率計算之遲延
      利息；而應付利息之債務，其利率未經約定，亦無法律可
      據者，週年利率為百分之5，民法第229條第2項、第233條
      第1項及第203條分別定有明文。查原告請求被告給付之前
      開金額，未定有給付之期限，則原告請求自起訴狀繕本送
      達被告之翌日即110年2月2日（見本院調字卷第89頁送達
      證書）起至清償日止，按週年利率百分之5計算之利息，
      亦屬有據。
五、綜上所述，原告依保險法第53條第1項、民法第191條之2規
    定，請求被告給付24,162元，及自110年2月2日起至清償日
    止，按週年利率百分之5計算之利息，為有理由，應予准許
    ；逾此範圍之請求，即無理由，應予駁回。
六、按於小額訴訟程序，法院為訴訟費用之裁判時，應確定其費
    用額；末按各當事人一部勝訴、一部敗訴者，其訴訟費用，
    由法院酌量情形，命兩造以比例分擔或命一造分擔，分別為
    民事訴訟法第436條之19第1項、第79條所明定。經核本件訴
    訟費用為1,000元（即第一審裁判費），本院審酌本件紛爭
    之起因、兩造之勝敗比例，確定訴訟費用之負擔如主文第三
    項所示。
七、本件原告勝訴部分，係屬民事訴訟法第436條之8所定小額訴
    訟事件，所為被告部分敗訴之判決，爰依同法第436條之20
    之規定，就原告勝訴部分依職權宣告假執行。
八、據上論結，本件原告之訴為一部有理由、一部無理由。依民
    事訴訟法第436條之23、第436條第2項、第385條第1項前段
    、第79條、第436條之19第1項、第436條之20，判決如主文
    。
中　　華　　民　　國　 110　　年　　 8　　月　　10　　日
                  臺南簡易庭  法　官　張玉萱
以上正本證明與原本無異。
如不服本判決，應於送達後廿日內，向本院提出上訴狀並表明上
訴理由，如於本判決宣示後送達前提起上訴者，應於判決送達後
廿日內補提上訴理由書（須附繕本）。對於小額程序之第一審判
決之上訴，非以其違背法令之理由，不得為之。且上訴狀內應記
載表明（一）原判決所違背之法令及其具體內容。（二）依訴訟
資料可認為原判決有違背法令之具體事實者。如委任律師提起上
訴者，應一併繳納上訴審裁判費。
中　　華　　民　　國　　110 　年　　8 　　月　　11　　日
                              書記官  鄭伊汝